臺灣高等法院刑事裁定　　　　　　　　　　　　　　九十一年度聲再字第五一號
　　再審聲請人
　　即受判決人　甲○○　男五十.
　　選任辯護人　曾丁壽律師
右列聲請人因違反山坡地保育利用條例等案件，對於最高法院八十九年度台上字第六
號八十九年一月六日確定判決（本院八十八年度重上更（三）字第一二六號、臺灣士
林地方法院八十三年度訴字第三四○號、臺灣士林地方法院檢察署八十三年度偵字第
一六六號），聲請再審，本院裁定如左：
    主  文
再審及停止刑之執行之聲請均駁回。
    理  由
一、再審意旨略以:
（一）按劉萬春、盧順興賣權利金給被告（即聲請人）甲○○時之地界狀況，因買賣
      移交之當時僅憑目視口述使用範圍，並無鑑界指示地界線，因此無從證明被告
      甲○○使用之範圍，更無從判定其非法使用。
（二）再原使用者遺留之建物（臨時性），其原有柱基（木柱），至今尚保存完整，
      因此，足以證明被告甲○○並未擴張使用，亦無挖動山坡，更無破壞水土保持
      ，有現場照片等新證據足以證明。此種現場狀況及現場照片，乃新發現之新證
      據，自得聲請再審平反。
（三）關於原有柱基（木柱）之壽齡可摘取原有柱基加以鑑定其壽齡，即可明瞭其是
      否為聲請人繼續沿用前手佔有範圍使用，並無擴大使用，極為明確。
（四）茲新發現新證據，依刑事訴訟法第四百二十條第一項第六款規定，聲請再審，
      並停止刑之執行云云。
二、按因發見確實之新證據，足認受有罪判決之人應受無罪之判決者得聲請再審，固
    為刑事訴訟法第四百二十條第一項第六款所明定。惟（一）所謂發見新證據，係
    指該證據當時已經存在，為法院及當事人所不及知，不及調查斟酌，至其後始行
    發見，且就證據本身形式上觀察，固不以絕對不須經過調查程序為條件，但必須
    顯然可認為足以動搖原有罪確定判決，而為受判決人無罪、免訴、免刑或輕於原
    判決所認罪名之判決者為限。此受理聲請再審之最後事實審法院，應就聲請再審
    理由之所謂「新證據」，是否具備事實審判決前已經存在，為法院、當事人所不
    知，事後方行發見之「嶄新性」，及顯然可認足以動搖原有罪確定判決，應為無
    罪、免訴、免刑或輕於原判決罪名之「顯然性」二要件，加以審查，為判斷應否
    准予開始再審之準據（最高法院八十五年度台抗字第三０八號裁定參照）。（二
    ）次按此所謂「確實之新證據」，係指其證據之本身在客觀上可認為真實，勿須
    經過調查，即足以動搖原判決，使受刑人得受有利之裁判者而言，若在客觀上就
    其之真實性為如何，尚欠明瞭，非經相當之調查，不能辨其真偽，即與確實新證
    據之「確實」含義不符，自難據為聲請再審之理由（最高法院七十年度台抗字第
    一六一號裁定參照）。（三）又若判決前已經當事人提出或聲請調查之證據，經
    原法院捨棄不採者，即非該條款所謂發見之新證據，不得據為聲請再審之原因（
    最高法院七十七年度台抗字第五十五號裁定參照）。綜上所述，刑事訴訟法第四
    百二十條第一項第六款所謂發見新證據，係指該證據當於事實審法院判決前已經
    存在，為法院及當事人所不知及調查斟酌，而於判決事後始經發見者而言，該證
    據之成立並非在判決確定之後始成立，且該證據必須毋須經調查程序，或經原法
    院不採者，並顯然可認為確實足以動搖原確定判決，而為受判決人有利之判決者
    為限。
三、上開再審聲請意旨：（一）謂劉萬春等二人賣權利金給聲請人時之地界狀況，因
    買賣移交之當時僅憑目視口述使用範圍，並無鑑界指示地界線，因此無從證明聲
    請人使用之範圍，更無從判定其非法使用等情云云，經核聲請人確有於林鴻堯所
    有非受讓使用範圍之山坡地上，擅自設置二層鐵屋之工作物，做其所開設之勝安
    汽車貨運有限公司之車庫及司機休息室之用，並佔用國有由陸軍總司令部管理之
    山坡地填平後舖設混凝土闢建物為停車場，並在該停車場周邊設置圍牆等事實，
    業據原確定判決就該犯罪事實，詳述其認定理由在卷，是聲請人確有非法使用等
    情，應可認定。聲請人稱買賣權利金當時並無鑑界指示地界線，故無從認定使用
    範圍云云，縱係屬實，惟核屬聲請人主觀犯意之問題，並非得據為聲請再審之事
    由。再聲請意旨；（二）謂原使用者遺留之建物，其原有柱基，至今尚保存完整
    ，足證聲請人並未擴張使用，並提出現場照片以玆證明云云，及（三）柱基（木
    柱）之壽齡可摘取原有柱基加以鑑定其壽齡云云。惟揆諸聲請人所提之現場照片
    ，其上雖確有一臨時性建物及木柱柱基，然依客觀上觀察，並無法自該照片得知
    其所指稱之臨時性建物及木柱柱基，係於聲請人受讓系爭土地使用權之前即已存
    在，是聲請人上開指稱是否真實，顯非經相當之調查，不能辯其真偽；且請求摘
    取柱基加以鑑定其壽齡，尚需鑑定證人加以科學鑑定。在在與上開所稱「確實」
    之含義不符，亦非屬刑事訴訟法第四百二十條第一項第六款所稱之「新證據」，
    自亦難得據為聲請再審之事由，應與停止刑之執行之聲請，均駁回之。
據上論斷，應依刑事訴訟法第四百三十四條第一項裁定如主文。
中      華      民      國    九十一    年     十二     月     二十     日
                              台灣高等法院刑事第二十四庭
                                  審判長法  官  陳  貽  男
                                        法  官  陳  憲  裕
                                        法  官  王  炳  梁
右正本證明與原本無異。
如不服本裁定應於收受送達後五日內向本院提出抗告書狀。
                                        書記官  潘  大  鵬
中      華      民      國    九十一    年     十二     月    二十三    日
